---
title: "presentazione"
author: "Emanuele Iaccarino"
date: "`r Sys.Date()`"
output: html_document
---

```{r setup, include=FALSE}
knitr::opts_chunk$set(echo = TRUE)
```
illustrare l'effetto della normalizzazione sulle distribuzioni dei singoli indicatori
```{r}
set.seed(22)

# Genera i dati
n <- 100
exp_data <- rexp(n, rate = 1)
#La funzione rexp(n, rate) genera un campione di n numeri casuali estratti da una distribuzione esponenziale con parametro di scala rate. La distribuzione esponenziale è una distribuzione di probabilità continua che descrive il tempo tra gli eventi di un processo di Poisson
norm_data <- rnorm(n, mean = 5, sd = 2)
#La funzione rnorm(n, mean, sd) genera un campione di n numeri casuali estratti da una distribuzione normale con media mean e deviazione standard sd.
beta_data <- rbeta(n, shape1 = 2, shape2 = 5)
#La funzione rbeta(n, shape1, shape2) genera un campione di n numeri casuali estratti da una distribuzione beta con parametri di forma shape1 e shape2. La distribuzione beta è una distribuzione di probabilità continua che descrive la variabilità di una proporzione tra 0 e 1.

data <- data.frame(exp_data, norm_data, beta_data)
```

```{r}
# Funzione per standardizzare
standardize <- function(x) {
  (x - mean(x)) / sd(x)
}
# calcola la media e la deviazione standard del vettore x e restituisce un vettore in cui ogni elemento è standardizzato sottraendo la media e dividendo per la deviazione standard. La standardizzazione trasforma i dati in modo che abbiano una media di zero e una deviazione standard di uno

# Funzione per il rescaling
rescale <- function(x) {
  (x - min(x)) / (max(x) - min(x))
}
#calcola il minimo e il massimo del vettore x e restituisce un nuovo vettore in cui ogni elemento è rescalato in modo che cada tra 0 e 1. La rescalatura trasforma i dati in modo che abbiano la stessa scala di valori

# Funzione per l'indicizzazione
index <- function(x, base = 100) {
  (x / mean(x)) * base
}
#calcola la media del vettore x e restituisce un nuovo vettore in cui ogni elemento è indicizzato rispetto alla media, moltiplicando ogni elemento per un valore di base specificato. L'indicizzazione trasforma i dati in modo che siano espressi come una deviazione rispetto alla media

#l'obiettivo è rendere comparabili i nostri dati con quelli di altre distribuzioni
```

```{r}
# Applica le funzioni di normalizzazione
data_std <- as.data.frame(apply(data, 2, standardize))
data_rescaled <- as.data.frame(apply(data, 2, rescale))
data_indexed <- as.data.frame(apply(data, 2, index))
```



```{r}
library(gridExtra)
library(ggplot2)
library(tidyr)


plot_distributions <- function(data, title) {
  # Trasforma le colonne di dati in formato lungo
  data_long <- pivot_longer(data, cols = c("exp_data", "norm_data", "beta_data"),
                            names_to = "tipo", values_to = "valore")
  
  # Crea il grafico delle distribuzioni
  ggplot(data_long, aes(x = valore, color = tipo, group = tipo)) +
    geom_density() +
    labs(title = title, x = "Valore", y = "Densità") +
    theme_minimal()
}
# Grafici delle distribuzioni originali e normalizzate
plot_original <- plot_distributions(data, "Distribuzioni originali")
plot_std <- plot_distributions(data_std, "Distribuzioni standardizzate")
plot_rescaled <- plot_distributions(data_rescaled, "Distribuzioni riscalate")
plot_indexed <- plot_distributions(data_indexed, "Distribuzioni indicizzate")

# Visualizza i grafici
grid.arrange(plot_original, plot_std, plot_rescaled, plot_indexed, ncol = 2)
```
La standardizzazione 'centra' le distribuzioni degli indicatori attorno all'origine (media = 0) e le 'allunga' o 'accorcia' in modo che abbiano la stessa variabilità (varianza = 1).
La rescaling rende le varianze più omogenee, portando tutti i valori in un intervallo comune. Tuttavia, le distribuzioni degli indicatori non sono 'centrate' e ciò comporta la perdita di un valore di riferimento comune, come la media. Ciò significa che valori normalizzati uguali possono corrispondere a valori originali molto diversi.
L'indicizzazione con la media come base impostata a 100 'centra' tutte le distribuzioni attorno alla media, ma non 'normalizza' la loro variabilità. Gli indicatori indicizzati hanno gli stessi coefficienti di variazione degli indicatori originali.